【裁判字號】    97,抗,135
【裁判日期】    970521
【裁判案由】    本票裁定
【裁判全文】
臺灣板橋地方法院民事裁定               97年度抗字第135號
抗  告  人  甲○○
上列抗告人因與相對人國泰世華商業銀行股份有限公司間聲請本
票裁定准予強制裁定事件，抗告人對於本院中華民國97年4 月22
日97年度票字第3155號裁定提起抗告，本院裁定如下：
    主      文
抗告駁回。
抗告程序費用由抗告人負擔。
    理      由
一、按「執票人向本票發票人行使追索權時，得聲請法院裁定後
    強制執行。」，票據法第123 條定有明文。又按「執票人依
    票據法第一百二十三條規定，向本票發票人行使追索權時，
    聲請法院裁定對發票人之財產強制執行者，其性質與非訟事
    件無殊，法院就本票形式上之要件是否具備予審查為已足。
    至該本票債務是否已因清償而消滅，應依訴訟程序另謀解決
    ，殊不容於裁定程序中為此爭執。」、「本票執票人，依票
    據法第一百二十三條規定，聲請法院裁定許可對發票人強制
    執行，係屬非訟事件，此項聲請之裁定，及抗告法院之裁定
    ，僅依非訟事件程序，以審查強制執行許可與否，並無確定
    實體上法律關係存否之效力，如發票人就票據債務之存否有
    爭執時，應由發票人提起確認之訴，以資解決。」，亦分別
    有最高法院56年台抗字第714 號、57年台抗字第76號判例可
    參。
二、本件相對人主張其執有抗告人為發票人，如原裁定所示之本
    票2 紙，並免除作成拒絕證書，詎屆期提示未獲付款，因依
    票據法第123 條規定，聲請裁定許可強制執行等情，已據相
    對人提出本票2 紙為證，原裁定予以准許，即無不合。抗告
    人抗告意旨略以：抗告人前經相對人之債權管理部陳小姐之
    同意，就遲繳部分之款項分二次於民國97年4 月底前繳清，
    抗告人並已依約分別於97年4 月24日繳付新臺幣（下同）52
    ,000 元 ，並於同年月28日繳付60,000元，抗告人確實依約
    繳清貸款本息並無欠繳，然相對人竟對抗告人所提供為本件
    房屋貸款擔保之本票聲請准許強制執行，故相對人一方面與
    抗告人約定於97年4 月底繳清本息（即已排除借款視為全部
    到期之約定），一方面竟於97年4 月中即片面以抗告人於到
    期日提示未獲付款逕向法院為此聲請，所為顯非適法，故抗
    告人就貸款本息既無欠繳，且本件亦無借款視為全部到期之
    情，相對人所為此一聲請顯非法之所許（即本票所擔保之債
    權並不存在），故本票所擔保之債權既不存在，相對人所為
    本件聲請並非適法，本件執票人於到期日並未向抗告人為提
    示及催討，卷內亦無提及催討之證據，相對人既未對抗告人
    為付款之提示，業已喪失對抗告人之追索權，其就該本票再
    為任何票據主張自屬於法無據，因聲明請求廢棄原裁定，駁
    回相對人之聲請等語。經查，依票據法第95條規定：「匯票
    上雖有免除作成拒絕證書之記載，執票人仍應於所定期限內
    ，為承兌或付款之提示，但對於執票人主張未為提示者，應
    負舉證之責。」，此規定依票據法第124 條規定於本票所準
    用，則抗告人主張執票人即相對人並未對其為付款之提示，
    依前揭法條規定，自應由抗告人舉證證明之，惟抗告人並未
    就此主張舉證證明，自非可採；此外，抗告人所提其餘主張
    ，所稱即使屬實，亦係實體上之爭執，應由抗告人另行提起
    訴訟，以資解決，本件非訟程序不得加以審究，仍應就前述
    本票為許可強制執行之裁定，抗告人之抗告並無理由，應予
    駁回。
三、結論：本件抗告為無理由，依非訟事件法第44條第1項、第
    46條、第21條第2項，民事訴訟法第495條之1第1項、第449
    條第1項、第78條，裁定如主文。
中    華    民    國    97    年    5     月    21    日
            民事第一庭  審判長法  官  李世貴
                              法  官  黃信樺
                              法  官  許瑞東
上為正本係照原本作成
如不服本裁定，僅得於收受本裁定正本送達後10日內，以適用法
規顯有錯誤為理由，向本院提出再抗告狀（須依相對人人數附具
繕本，及繳納再抗告裁判費新台幣1,000 元），經本院許可後始
可再抗告
中    華    民    國    97    年    5     月    21    日
                              書記官  賴玉芬


司法院資訊處製作；財團法人民間司法改革基金會備份。
